【裁判字號】    95,聲再,35
【裁判日期】    951031
【裁判案由】    聲請再審
【裁判全文】
臺灣高雄地方法院刑事裁定              95年度聲再字第35號
聲  請  人  甲○○
即  被  告
上列聲請人因偽造文書案件，對於本院95年度簡上字第673 號刑
事確定判決，聲請再審，本院裁定如下：
    主  文
再審之聲請駁回。
    理  由
壹、聲請意旨略以：一原審認定聲請人即被告甲○○（以下稱聲
    請人）在「祭祀公業謝扶派下同意解散全員名冊」及「登記
    清冊」姓名欄內偽造「謝安田」之簽名，然上開文件內均載
    明係「蓋章」而非「簽章」，故聲請人並非以簽名之意思而
    書寫他人姓名之情甚明；二原審判決雖以聲請人未於言詞辯
    論終結前對證據方法聲明異議、進而認定判決所憑之證據方
    法具有證據能力，惟聲請人已於言詞辯論終結前聲明異議，
    縱未聲明異議，針對聲請人是否知有刑事訴訟法第159 條第
    1 項不得為證據之情形，原審亦漏未審酌；三聲請人於95年
    3 月6 日偵訊及原審準備程序中所為陳述並未經具結，依法
    不得作為證據，原審就此未能詳加注意，亦有不當。
貳、按有罪之判決確定後，有左列情形之一者，為受判決人之利
    益，得聲請再審︰一原判決所憑之證物已證明其為偽造或變
    造者。二原判決所憑之證言、鑑定或通譯已證明其為虛偽者
    。三受有罪判決之人，已證明其係被誣告者。四原判決所憑
    之通常法院或特別法院之裁判已經確定裁判變更者。五參與
    原判決或前審判決或判決前所行調查之法官，或參與偵查或
    起訴之檢察官，因該案件犯職務上之罪已經證明者，或因該
    案件違法失職已受懲戒處分，足以影響原判決者。六因發現
    確實之新證據，足認受有罪判決之人應受無罪、免訴、免刑
    或輕於原判決所認罪名之判決者。前項第1 款至第3 款及第
    5 款情形之證明，以經判決確定，或其刑事訴訟不能開始或
    續行非因證據不足者為限，得聲請再審，刑事訴訟法第420
    條定有明文。又刑事訴訟法第420 條第1 項第6 款所謂「發
    見確實之新證據」，係指該證據於事實審法院判決前已經存
    在，為法院、當事人所不知，不及調查斟酌，至其後始行發
    見，且就證據本身形式上觀察，固不以絕對不須經過調查程
    序為條件，但必須顯然可認為足以動搖原有罪確定判決，而
    為受判決人無罪、免訴、免刑或輕於原判決所認罪名之判決
    者為限。此受理聲請再審之最後事實審法院，應就聲請再審
    理由之所謂「新證據」，是否具備事實審判決前已經存在，
    為法院、當事人所不知，事後方行發見之「嶄新性」，及顯
    然可認足以動搖原有罪確定判決，應為無罪、免訴、免刑或
    輕於原判決罪名之「顯然性」二要件，加以審查，為判斷應
    否准予開始再審之準據（參照最高法院33年抗字第70號判例
    、最高法院85年度台抗字第308 號裁判要旨）。再者，法院
    認為聲請再審之程序違背規定及無再審理由者，均應以裁定
    駁回之，刑事訴訟法第433 條、第434 條第1 項亦分別定有
    明文。
參、細繹本件聲請人所提前開書狀，無非係以刑事訴訟法第420
    條第1 項第6 款援為聲請再審之依據。惟查：聲請人所指其
    是否確以簽名之意思在原審判決所指「祭祀公業謝扶派下同
    意解散全員名冊」及「登記清冊」等文書姓名欄內偽造「謝
    安田」之簽名一節，僅係不服原審判決所載理由而予爭執，
    並未能提出確實之新證據以實其說，核與前述聲請再審之要
    件有悖。次者，聲請人雖另以原審關於證據能力之見解有誤
    為其論據，然觀乎聲請人前於95年8 月7 日所提之聲明狀內
    容業已載明有關證據能力問題依法應由法院判斷等語無訛；
    又依原審95年8 月30日審判筆錄之記載，聲請人確於審判程
    序中均未對原審所提示之各項證據為任何聲明異議，且原審
    判決亦已針對該案相關證據方法暨其證據能力之取捨詳予說
    明理由。況聲請人於原審乃以被告身份應訊及接受審判，是
    其所述各情依法要不生應否具結之問題，是以原審援引聲請
    人先前於95年3 月6 日偵訊及準備程序中所為陳述作為證據
    ，亦難謂有何違法之處，更與前揭聲請再審之法定要件不符
    。綜前所述，聲請人前揭所持聲請再審之理由，俱核與該等
    證據須於事實審法院判決前已經存在，為法院、當事人所不
    知，不及調查斟酌，至其後始行發見之「嶄新性」及顯然可
    認足以動搖原有罪確定判決，應為無罪、免訴、免刑或輕於
    原判決罪名之「顯然性」之要件未盡相符，此外本件復查無
    其他再審理由可資憑佐，從而本件聲請為無理由，應予裁定
    駁回。
據上論斷，應依刑事訴訟法第434 條第1 項，裁定如主文。
中    華    民    國    95    年    10    月    31    日
                  刑事第四庭  審判長法官 郭玫利
                                    法官 林意芳
                                    法官 陳明呈
以上正本證明與原本無異。
如不服本裁定，應於收受送達後5 日內向本院提出抗告狀。
中    華    民    國    95    年    10    月    31    日
                                  書記官 林明忠


司法院資訊處製作；財團法人民間司法改革基金會備份。
